臺灣雲林地方法院小額民事判決
111年度六小字第42號
原      告  姚凱綾  

訴訟代理人  姚榮宏兼送達代收人    

被      告  凃建良  
上列當事人間損害賠償事件，於民國111 年4 月18日言詞辯論終
結，本院判決如下︰
    主  文
原告之訴及假執行之聲請均駁回。
訴訟費用新臺幣1,000 元由原告負擔。
    事  實  及  理  由
一、原告起訴主張：緣原告於民國110 年4 月底期間在社群軟體
    INSTAGRAM 看到外匯投資廣告，即加入暱稱「Metrtrader4 
    」使用者在社群軟體LINE所開設之帳號，該人向原告佯稱如
    何操作及轉帳匯款獲利云云，原告遂不疑有他，匯款新臺幣
    （下同）5 萬元至「Metrtrader4 」所指定之被告所申設之
    國泰世華銀行帳戶（下稱系爭帳戶）內，嗣原告要求領回款
    項未獲置理，始發覺受騙。原告爰依侵權行為及不當得利之
    法律關係，提起本件訴訟等語。並聲明：㈠被告應賠償原告5
     萬元，並自起訴狀繕本送達之翌日起至清償日止，按年息5
    %計算之利息。㈡前項判決請准供擔保宣告假執行。㈢訴訟費
    用由被告負擔。
二、被告答辯則以：本案肇因被告玩虛擬貨幣，而原告款項有匯
    到系爭帳戶，但刑事部分業經檢察官為不起訴處分，且本案
    並非被告直接聯繫請原告將款項匯入系爭帳戶，而原告於偵
    查中陳稱係因想投資才會匯款至系爭帳戶，但虛擬貨幣是有
    款項匯入才會發出給交易對象，被告也不知道款項是何人匯
    入的，所以原告請求賠償5 萬元，實不合理等語，資為抗辯
    。並聲明：㈠原告之訴駁回。㈡訴訟費用由原告負擔。
三、本院之判斷：
㈠、原告主張之上開事實，除下列爭點外，業據其提出臺灣雲林
    地方檢察署（下稱雲林地檢署）檢察官110 年度偵字第6781
    號不起訴處分書、國泰世華銀行交易明細等件為證（見本院
    卷第3 頁至第8 頁、第10頁），應可認定原告上開主張為真
    實。然而，原告主張其匯款至被告申設之系爭帳戶後，始發
    覺受騙，致受有損害，復依侵權行為及不當得利之法律關係
    ，請求被告給付原告5 萬元等語，被告雖不爭執5 萬元款項
    有匯入系爭帳戶之事實，惟其否認有何構成侵權行為或不當
    得利之情事，並以上揭情詞置辯，是本件爭執核心應為：⒈
    被告是否構成侵權行為或不當得利？⒉原告請求被告給付5 
    萬元暨其利息，有無理由？均如後述。
㈡、按因故意或過失，不法侵害他人之權利者，負損害賠償責任
    ，民法第184 條第1 項前段固有明文。惟按當事人主張有利
    於己之事實者，就其事實有舉證之責任，民事訴訟法第277 
    條前段規定甚明。而侵權行為之成立，須行為人因故意過失
    不法侵害他人權利，亦即行為人須具備歸責性、違法性，並
    不法行為與損害間有因果關係，始能成立。主張依侵權行為
    之法律關係請求損害賠償之人，須就侵權行為之成立要件，
    包括：行為人具備歸責性、違法性、不法行為與損害間有因
    果關係負舉證之責。又民事訴訟如係由原告主張權利者，應
    先由原告負舉證之責，若原告先不能舉證，以證實自己主張
    之事實為真實，則被告就其抗辯事實即令不能舉證，或其所
    舉證據尚有疵累，亦應駁回原告之請求。本件原告請求被告
    負侵權行為損害賠償責任，然被告否認有侵權行為之事實，
    並以上詞置辯，是依前揭規定及說明，即應由原告就被告有
    故意或過失不法侵權行為、其行為與損害結果間有因果關係
    等情，負舉證責任。
㈢、惟查，本件原告前就本案事實對被告提起刑事詐欺告訴，案
    經雲林地檢署檢察官以110 年度偵字第6781號為不起訴處分
    確定，其理由略以：「…經查：告訴人黃馥蓮等12人匯款時
    間與被告提出其AUTU虛擬貨幣訂單詳情表相互比對觀之，…㈥
    被告於110 年5 月13日10時29分許接獲MNS 交易平臺的訂單
    邀請，告訴人姚凱綾於同日10時29分許，匯款5 萬元至被告
    之國泰世華銀行帳戶（即系爭帳戶）內，而被告旋即轉帳等
    值之5 萬元AUTU虛擬貨幣予交易對象『姚凱綾』；…此有被告
    與…姚凱綾…之訂單詳情表各1 份附卷可參，堪信被告確有收
    受款項後轉出所出售之虛擬貨幣之情事。從而，被告經MNS-
    EX網站平臺買賣『AUTU』虛擬貨幣，不排除真實年籍不詳之詐
    騙集團成員以附表所示遭詐欺之人之名義透過MNS-EX網站向
    被告購買『AUTU』虛擬貨幣，並同時以通訊軟體或電話向附表
    所示遭詐欺之人進行詐騙，是被告所辯尚非無據，應堪採信
    。被告既係誤信附表所示之人匯入之款項係買家購買『AUTU』
    虛擬貨幣之匯款，而由MNS-EX網站平臺將『AUTU』虛擬貨幣轉
    至指定帳戶，自難認有何詐欺犯行。…」等語，此乙節業經
    本院依職權調閱上開偵查卷宗核閱無訛，自屬可採。從上述
    理由可知，本件被告經營「AUTU」虛擬貨幣買賣而使用系爭
    帳戶用以收受款項，尚與普通詐騙集團為避免帳戶遭凍結後
    即無法提領帳戶內之金額，通常於騙得款項匯入後，隨即由
    詐騙集團成員提領一空之情有異，又從被告使用系爭帳戶情
    形觀之，顯與一般基於幫助詐欺之故意交付帳戶資料之人，
    因可預見日後無取回帳戶之可能，且為避免影響日常生活使
    用，通常會提供非慣用帳戶予不法份子之情形有別，故可認
    定本件詐騙集團成員係利用詐術使被告陷於錯誤而誤信其虛
    設之交易對象「姚凱綾」確有買受「AUTU」虛擬貨幣之真意
    ，自會誤認匯入系爭帳戶之5 萬元均為「欲購虛擬貨幣」之
    款項，而轉帳等值之5 萬元「AUTU」虛擬貨幣予詐騙集團成
    員虛設之交易對象「姚凱綾」，自難認定被告有何不法之故
    意或過失行為，再者，原告受有損害係因受詐騙集團成員詐
    欺所致，難認原告所受損害與被告以系爭帳戶作為買賣虛擬
    貨幣之收款管道間有相當因果關係，自難令被告負損害賠償
    責任。此外，原告未舉證證明被告之行為有何違反一般行為
    義務，難認已善盡舉證之責，本院自難對原告主張為有利之
    認定，是依前述規定及說明，原告依侵權行為之法律關係，
    請求被告賠償損害，於法無據。
㈣、又查，原告另依不當得利之法律關係，請求被告返還利益，
    惟按無法律上之原因而受利益，致他人受損害者，應返還其
    利益。雖有法律上之原因，而其後已不存在者，亦同，民法
    第179 條固定有明文。然在三人關係之給付不當得利，其指
    示給付關係之案例類型，如其基礎關係（原因行為）即對價
    關係、資金關係（補償或填補關係）均未有瑕疵（不成立、
    無效、撤銷）者，固不生不當得利請求權，即令該對價關係
    （指示人與領取人間之關係）、資金關係（指示人與被指示
    人間之關係）具有瑕疵，亦僅於各該關係人間發生不當得利
    請求權而已，於被指示人與領取人間，因無給付關係，自不
    當然成立不當得利。即於指示給付關係中，被指示人係為履
    行其與指示人間之約定，始向領取人（第三人）給付，被指
    示人對於領取人，原無給付之目的存在。苟被指示人與指示
    人間之關係不存在（或不成立、無效或被撤銷、解除），被
    指示人應僅得向指示人請求返還其無法律上原因所受之利益
    。至領取人所受之利益，原係本於指示人而非被指示人之給
    付，即被指示人與第三人間尚無給付關係存在，自無從成立
    不當得利之法律關係（最高法院94年度台上字第1555號、10
    5 年度台上字第633 號判決意旨參照）。換言之，在指示給
    付關係中，若被指示人與指示人間之關係不存在（或不成立
    、無效）時，被指示人僅得向指示人請求返還其無法律上原
    因所受之利益，不得向領取人請求返還所受利益。而查，原
    告自陳其將系爭款項匯至被告之系爭帳戶內係基於第三人即
    「Metrtrader4 」之指示，其與被告間無任何交易或投資給
    付之關係等語，而被告以系爭帳戶受領款項係基於與詐騙集
    團成員虛設之交易對象「姚凱綾」間之交易而來。是原告匯
    出5 萬元款項與被告受領匯款並轉出等值之虛擬貨幣，均係
    受訴外人之指示而為之，是本件給付關係分別存在於訴外人
    即指示人「Metrtrader4 」與原告即被指示人；及訴外人即
    虛設之「姚凱綾」（指示人）與被告即領取人之間；至於原
    告（被指示人)與被告（領取人）間，則僅受訴外人之指示
    而發生履行關係，兩造間並無給付關係存在，依上揭說明，
    本件則成立指示給付關係。準此，原告與訴外人「Metrtrad
    er4 」之關係縱因詐騙而有不成立、無效或被撤銷、解除等
    情事，原告僅得向訴外人「Metrtrader4 」請求返還其無法
    律上原因所受之利益。至被告所受之利益，原係本於訴外人
    即虛設之「姚凱綾」之指示取得，而非原告之給付，兩者顯
    非基於同一原因，尚無從成立不當得利之法律關係。故原告
    依不當得利之法律關係，請求被告返還5 萬元款項，實屬無
    據。　　　
四、綜上所述，原告依侵權行為及不當得利之法律關係，聲明請
    求被告應給付原告5 萬元及自起訴狀繕本送達翌日起至清償
    日止，按年息5%計算之利息等語，為無理由，應予駁回；又
    其聲明願供擔保請求准予宣告假執行等語，已失其依據，應
    併予駁回。
五、本件事證已臻明確，兩造其餘攻擊防禦方法及證據，核與判
    決之結果不生影響，爰不一一論列，併此敘明。
六、訴訟費用負擔之依據：民事訴訟法第78條。
中    華    民    國    111   年    5     月    2     日
                  斗六簡易庭      法  官  温文昌
上列為正本係照原本作成。
如不服本判決，應於送達後20日內，以判決違背法令為理由，向
本院斗六簡易庭提出上訴狀並表明上訴理由（上訴理由應記載原
判決所違背之法令及其具體內容、依訴訟資料可認為原判決有違
背法令之具體事實）。如於本判決宣示後送達前提起上訴者，應
於判決送達後20日內補提上訴理由書（須按他造人數附繕本）。
中　　華　　民　　國　　111 　年　　5 　　月　　3 　　日
                                  書記官  林雅菁